【裁判字號】    91,交訴,280
【裁判日期】    920106
【裁判案由】    公共危險等
【裁判全文】
臺灣臺南地方法院刑事判決                        九十一年度交訴字第二八號
    公  訴  人  臺灣台南地方法院檢察署檢察官
    被      告  丙○○
右列被告因公共危險等案件，經檢察官提起公訴（九十一年度偵字第六五三二號），
本院判決如左：
    主  文
丙○○服用酒類，不能安全駕駛交通工具而駕駛，處有期徒刑參月；又駕駛動力交通
工具肇事，致人傷而逃逸，處有期徒刑陸月，如易科罰金，以佰元折算壹日。應執
行有期徒刑捌月，如易科罰金，以參佰元折算壹日。被訴過失傷害部分公訴不受理。
    事  實
一、丙○○於九十一年四月二十四日下午十一時起，即在臺南縣永康市某駕訓中心飲
    用啤酒二、三瓶，明知飲用酒類後其吐氣所含酒精濃度超過每公升０‧二五毫克
    以上者，不得駕駛車輛，按其情節又非不能注意，其能注意竟疏未注意，於前開
    處飲酒後其吐氣所含酒精濃度已遠超過每公升０‧五五毫克，已酒醉不能安全駕
    駛動力交通工具，詎丙○○仍不顧大眾行車之公共安全，酒後駕駛車號ＷＥ─八
    ０五三號自用小客車（起訴書誤繕為八二五三號），於翌日（即四月二十五日）
    凌晨零時五分許，沿臺南縣永康市○○○路由南往北方向行駛，途經該路四二七
    號前（起訴書誤繕為復國一路與復國七街交岔路口）時，本應注意汽車在雙向二
    車道行駛時，應在遵行車道內行駛，及汽車行駛時，駕駛人應注意車前狀況，隨
    時採取必要之安全措施及汽車在同一車道行駛時，後車與前車之間應保持隨時可
    以煞停之距離，而依當時情況，又無不能注意之情事，其能注意竟因酒力而疏未
    注意同向前方可能有其他車輛行駛之車前狀況，而逆向駛入對向車道，致未能採
    取必要之安全措施及與前車保持隨時可以煞停之安全距離，適甲○○駕駛車牌號
    碼ＷＰＤ─五四七號輕型機車，亦於復國一路由南往北方向，逆向在對向車道前
    方行駛，丙○○見狀煞避不及，所駕駛之自用小客車車頭左側撞及甲○○之機車
    右側，致甲○○人車倒地，因而受有左手肘、左肩面、左手及左大腿之傷害（此
    部分業據撤回告訴，詳後述）。詎丙○○肇事後，竟未停車察看，仍逕自駕駛原
    車逃離現場，幸經當時甲○○後方之乙○○，見肇事後，即駕駛機車沿路尾隨丙○○所駕之自用小客車，並於同日凌晨零時四十五分許，在臺南縣永康市○○街
    二一四巷十弄十六號前，發現上開自用小客車因輪胎破裂停於該處，而報警至現
    場查獲，並當場測得其吐氣中所含酒精濃度達每公升０．七四毫克。
二、案經甲○○訴由臺南縣警察局永康分局報請臺灣台南地方法院檢察署檢察官偵查
    起訴。
    理  由
一、訊據被告丙○○固不否認於右揭時、地，酒後不能安全駕駛而駕駛上開自用小客
    車肇事，並致告訴人甲○○受傷之事實，惟矢口否認有何肇事逃逸之犯行，辯稱
    ：我並不知道撞到人，而且車輛只有右前側有擦撞痕，並非左側前方與人擦撞，
    目擊證人所述並不實在云云。惟查：
（一）按汽車駕駛人飲用酒類後其吐氣所含酒精濃度超過每公升０‧二五毫克以上者
      ，不得駕車，道路交通安全規則第一百十四條第二款定有明文。次按刑法第一
      百八十五條之三之罪本質上係屬抽象危險犯，其立法目的在防杜因酒後駕駛動
      力交通工具而造成侵害他人生命身體之危險，此種抽象危險係伴隨服用酒類或
      其他相類物品過量之行為而當然成立。換言之，只需客觀上有此種行為出現，
      危險即視為存在，其是否果真肇事，均不影響公共危險罪責之成立；若其果真
      駕車肇禍，其不能安全駕駛動力交通工具之情形，則更不待言。另參考德、美
      等國之認定標準，對於酒精濃度吐氣已達每公升０．五五毫克，或血液濃度達
      百分之０．一一以上者，肇事率為一般正常人之十倍，認為已達「不能安全駕
      駛」之標準（此有法務部八十八年五月十八日法八八檢字第一六六九號函可資
      參照）。而查被告丙○○於案發一小時以上之當日凌晨一時二十九分許經警測
      試其吐氣所含酒精濃度為每公升０‧七四毫克，有被告吐氣所含酒精濃度測試
      值結果單二紙可稽，足認其肇事之際高於此甚多，已超出法律容許之每公升０
      ．二五毫克數倍有餘，被告亦自承酒後對其行車有影響等語，再參酌被告經警
      在場處理時，發覺其有「查獲、測試或訊問過程，有意識模糊，注意力無法集
      中」、「因酒後駕駛致發生交通事故，顯然無法正常駕駛」、「查獲、測試或
      訊問過程，嫌疑人有語無倫次，注意力無法集中、多話」等情，亦有卷附之刑
      法第一百八十五條之三案件測試觀察紀錄表載明可徵，顯見其當時因不勝酒力
      已不能安全駕駛動力交通工具，應無疑義。
（二）次查，被告如何於右開時、地駕駛前揭自小客車，車輛左側前方撞擊沿復國一
      路由南向北、於對向車道逆向行駛之告訴人甲○○機車右側，致其人車倒地，
      並造成告訴人受有如事實欄所示之傷害，而被告如何於肇事後逕自逃逸，旋為
      當場目擊車禍之告訴人同學乙○○沿路尾隨，至臺南縣永康市二一四巷三０弄
      十六號前，發現被告車輛因輪胎破裂無法行駛，而報警查獲等情，業據證人乙○○分別於警、偵訊及本院審理時到庭指訴綦詳，核與告訴人指訴之情相符，
      且有國立成功大學醫學院附設醫院診斷證明書、台南市警察局舉發違反道路交
      通管理事件通知單影本、道路交通事故調查報告表各一紙及道路交通事故現場
      蒐證照片六幀在卷可資佐證，證人即現場查獲之臺南縣警察局永康分局復國派
      出所警員丁○○、戊○○亦就本案查獲之經過，到庭具結證稱甚詳（參見本院
      九十一年十二月九日、二十三日審理筆錄），審酌證人乙○○證詞及及告訴人
      指訴，無論係被告之自用小客車、告訴人機車撞擊點及告訴人遭撞擊後車輛倒
      地方向等情，均互核相符，是被告所駕車頭左前方確與告訴人機車右側發生擦
      撞一情，應可認定，而審酌肇事當時告訴人人車倒地，及自用小客車撞擊點，
      係位於當時駕駛該車之被告視線平視可得發現之處，被告應可輕易發現肇事，
      被告就其駕車有與人發生碰撞車禍之事實顯難諉為不知，其所為顯係駕車肇事
      逃逸之舉，其有肇事逃逸之意圖至明，其辯稱不知撞到人一情，顯係卸詞，不
      足採信。又被告一再聲稱係右側車門邊有擦撞痕跡，應係右側與告訴人機車發
      生擦撞云云，惟揆諸前開現場照片，除被告自用小客車右前輪有明顯氣消之情
      況外，並無專就被告前開車輛兩側拍照，且證人丁○○、戊○○亦證稱已忘記
      自用小客車有何車痕等語（參見九十一年十二月九日、二十三日審理筆錄），
      而上開照片，僅得證明被告車輛右前輪破損之事實，而其原因或因輾過尖銳物
      、或因老舊折損，原因不一而足，惟均尚難就此認定是右前側與告訴人機車發
      生擦撞，再者，縱認撞擊點位於右側車門或右側前方，仍屬被告平視可得發覺
      的範圍，被告亦難辭其咎，併此敘明。
二、核被告丙○○所為，係犯刑法第一百八十五條之三之酒後不能安全駕駛動力交通
    工具而駕駛罪及同法第一百八十五條之四之駕車肇事逃逸罪，其所犯上開二罪間
    ，犯意各別，行為互殊，應予分論併罰。爰審酌爰被告之品行、犯罪之動機、目
    的、手段，其生活狀況、智識程度，與本件犯罪所生之危險、損害、告訴人傷勢
    之輕重，及被告於酒後不顧大眾之行車安全而仍駕車，且於肇事後未救助傷者復
    行逃逸，犯罪後仍矯飾其詞未知悔悟，惟念其尚無前科紀錄且已與告訴人達成和
    解等一切情狀，分別量處如主文所示之刑並諭知易科罰金之折算標準及定其應執
    行之刑，以資懲儆。
三、公訴意旨另認被告前開行為，尚涉有刑法第二百八十四條第一項前段之過失傷害
    罪嫌等語。按告訴乃論之罪，告訴人於第一審辯論終結前得撤回其告訴，又告訴
    經撤回者，應諭知不受理之判決，刑事訴訟法第二百三十八條第一項、第三百零
    三條第三款分別定有明文。查本件告訴人甲○○告訴被告過失傷害案件部分，起
    訴書認係觸犯刑法第二百八十四條第一項前段之過失傷害罪，依同法第二百八十
    七條之規定，須告訴乃論。茲據告訴人撤回告訴，依照首開說明，本件就過失傷
    害部分，爰不經言詞辯論，逕為不受理之諭知，併此敘明。
據上論斷，應依刑事訴訟法第二百九十九條第一項前段、第三百零三條第三款、第三
百零七條，刑法第一百八十五條之三、第一百八十五條之四、第四十一條第一項前段
、第二項、第五十一條第五款，罰金罰鍰提高標準條例第二條，判決如主文。
中      華      民      國      九十二      年      一      月    六    日
                                  臺灣臺南地方法院交通法庭
                                          法  官  洪  士  傑
右正本證明與原本無異。
如不服本判決，應於判決送達後十日內，向本院提出上訴狀。
                                          書記官  孫  鈴  堯
中      華      民      國      九十二      年      一      月    六    日
附錄法條：
中華民國刑法第一百八十五條之三
服用毒品、麻醉藥品、酒類或其他相類之物，不能安全駕駛動力交通工具而駕駛者，
處一年以下有期徒刑、拘役或三萬元以下罰金。
中華民國刑法第一百八十五條之四
駕駛動力交通工具肇事，致人死傷而逃逸者，處六月以上五年以下有期徒刑。


司法院資訊處製作；財團法人民間司法改革基金會備份。
